【裁判字號】    88,訴,42
【裁判日期】    890627
【裁判案由】    違反槍砲彈藥刀械管制條例
【裁判全文】
臺灣澎湖地方法院刑事判決                            八十八年度訴字第四二號
    公  訴  人  臺灣澎湖地方法院檢察署檢察官
    被      告  甲○○
    選任辯護人  馬陳棠律師
右列被告因違反槍砲彈藥刀械管制條例案件，經檢察官提起公訴（八十八年度偵字第
一二三號），本院判決如左：
    主  文
甲○○未經許可，持有彈藥，處有期徒刑貳年捌月，併科罰金新台幣貳拾萬元，罰金
如易服勞役，以罰金總額與陸個月之日數比例折算。
扣案如附表（一）（二）所示之物均沒收。其中附表（一）所示之物，如全部或一部
不能沒收時，追徵其價額。
    事  實
一、甲○○為「鴻勝號」漁船之駕駛人，明知採捕水產動物不得使用炸藥，竟於民國
    八十八年二月二十四日上午，自澎湖縣望安鄉將軍村報關出港，未經許可在上開
    漁船上持有經公告管制具有殺傷力之炸藥及導火索等彈藥，其航行至望安島東北
    方帆船礁海域處時，先以其所有之空氣壓縮機及電機，供給氧氣和電能，再以電
    線結合空氣輸送管，並穿戴蛙鏡、蛙鞋，潛入海中查看有無魚類，發現魚群後，
    即意圖供自己犯罪之用，上船以柱香及導火索引燃炸藥炸魚，再下海撈取已被震
    炸昏迷或震死之浮魚，而使用炸藥非法採捕水產動物；其於航行至望安島西南方
    三塭海域時，又接續以同法炸魚，撈取魚類。嗣於同日上午十時三十分許，為警
    查獲，並扣得如附表所示之物。
二、案經澎湖縣警察局望安分局報請台灣澎湖地方法院檢察署檢察官偵查起訴。
    理  由
一、訊據被告甲○○固坦承當日有出海捕魚之行為，惟矢口否認有以炸藥炸魚之犯行
    ，辯稱：伊當日係以漁網捕魚，或自己下海撈魚，並未炸魚；伊係一人駕小舢板
    出海，不可能為炸魚行為；由中社碼頭處，除非持大口徑望遠鏡，否則不可能看
    到三塭海域附近炸魚之行為，證人吳文龍所言不實；伊應係不小心捕到他人所炸
    之魚類，而遭致誤會云云。經查：
（一）右揭犯罪事實，業據證人吳文龍證述：伊先以肉眼看到被告在帆船礁海域炸魚
      ，後被告起錨，伊亦騎機車追蹤，先至中社漁駐所借望遠鏡，又見被告在三塭
      海域炸魚；伊乘警艇前往攔截時，發現被告船上的漁網是乾的、且為收好的等
      語，且經抽樣檢取被告所捕得魚類十尾送鑑驗，十尾均呈腹腔瘀血、內臟破裂
      之現象，亦無罹網痕跡，認係遭爆裂物炸震致死，有台灣省水產試驗所澎湖分
      所函附卷可稽。此外，並有扣案如附表所示之物足資佐證。
（二）被告雖辯稱：伊係一人駕小舢板出海，不可能為炸魚行為；由中社碼頭處，除
      非持大口徑望遠鏡，否則不可能看到三塭海域附近炸魚之行為，證人吳文龍所
      言不實云云。惟依澎湖縣之規定，船員如立切結書，即可一人出海，且本縣從
      未有炸魚致漁船翻覆之情事，有澎湖區漁會函附卷可稽，雖一般漁民從事炸魚
      行為，多為兩三人合作，然一人為之亦非不可想像之事。又經本院至中社碼頭
      現場履勘是否可由該處持望遠鏡視三塭海域之船隻，因履勘時並非使用與證人
      吳文龍當日所使用之相同望遠鏡，且無法證實被告當日為炸魚行為之確切所在
      ，是履勘時條件與證人吳文龍當日所視之條件並非完全相同，惟如欲分別該海
      域上船隻顏色、約略船型，並無困難，而觀諸證人吳文龍證言：伊起初是用肉
      眼看到被告穿米色衛生衣、藍色長褲，在帆船礁海域炸魚，伊跟到中社後，持
      借來之望遠鏡發覺被告又在三塭海域炸魚，伊雖看不清被告的人，惟由船隻顏
      色、被告衣服顏色區分，伊能確定炸魚的人是被告等語，足見證人吳文龍所言
      ，並無誇大不實或渲染之處，證人所言，應屬真實。況被告所撈捕所得之魚類
      ，經抽樣送驗後，認均係炸藥所炸，已如前述，且同時在三塭海域，並無他人
      為炸魚行為，已據證人吳文龍結證屬實，被告豈有恰巧捕得他人所炸之魚類之
      理？是被告前揭所辯，無非事後卸責之詞，不足採信。
（三）綜上所述，被告確有持有炸藥、以炸藥採捕魚類之行為。本案事證明確，被告
      犯行堪予認定。
二、本件扣案證物雖未扣得炸藥，惟被告確係以炸藥炸魚，已如前述，是被告甲○○
    確有持有炸藥、並以之炸魚之行為。核被告以炸藥非法炸捕水產動物之行為，係
    違反漁業法第四十八條第一項第二款規定，而觸犯同法第六十條第一項之使用炸
    藥採捕水產動物罪。其於同次出海時，接續炸魚兩次，應僅成立一罪。又其持有
    彈藥之行為，係犯槍砲彈藥刀械管制條例第七條第四項之未經許可持有彈藥罪及
    刑法第一百八十七條意圖供自己犯罪之用，而持有炸藥罪。又被告所犯槍砲彈藥
    刀械管制條例第七條第四項之罪，與刑法第一百八十七條之罪，係一行為觸犯二
    罪名之想像競合犯，應論以較重之槍砲彈藥刀械管制條例第七條第四項之罪；而
    所犯槍砲彈藥刀械管制條例第七條第四項之罪與漁業法第六十條第一項之罪間，
    復有方法與結果之牽連關係，應從一重之槍砲彈藥刀械管制條例第七條第四項之
    罪處斷。查被告係以捕魚維生，其持有炸藥炸魚，所生對社會危害，偏重於對海
    洋環境生態及漁業資源之破壞，而所犯持有彈藥罪之最輕本刑係五年以上有期徒
    刑，併科新台幣一千萬元以下之罰金，相較於漁業法第六十條第一項對於使用炸
    藥或其他爆裂物採捕水產動植物，得處以五年以下有期徒刑、拘役或併科新台幣
    十五萬元以下罰金之規定，確有法重情輕足堪憫恕之處，爰依刑法第五十九條規
    定予以減輕其刑。爰審酌被告犯罪之動機、目的、手段，及其以炸藥捕取水產動
    物，足以破壞海洋生態，危害漁民永續發展之經濟命脈，及其犯後態度等一切情
    狀，量處如主文所示之刑，並就併科罰金部分諭知易服勞役之折算標準。另被告
    雖係犯槍砲彈藥刀械管制條例第七條第四項之罪，惟本院參酌司法院大法官會議
    釋字第四百七十一號解釋意旨，考量被告持有彈藥之犯目的係供採捕漁獲之用，
    與一般彈藥持有者常係用來危害社會及人體生命、身體安全之情有間，且出於謀
    求生計之單純動機，衡酌其行為之嚴重性、行為人所表現之危險性及對於未來行
    為之期待性，認其所為應無令入勞動場所強制工作，以改善被告潛在危險性格，
    根治其犯罪原因之必要，附此敘明。
三、扣案如附表（一）所示之物，為被告採捕之漁獲物及漁具，應依漁業法第六十八
    條規定沒收之，如全部或一部無法沒收時，追徵其價額；扣案如附表（二）所示
    之物，為被告所有、供犯罪所用之物，應依刑法第三十八條第一項第二款沒收之
    ；扣案如附表（三）所示之物，因非供本件犯罪所用之物，爰不予宣告沒收。
據上論斷，應依刑事訴訟法第二百九十九條第一項前段，槍砲彈藥刀械管制條例第七
條第四項，漁業法第六十條第一項、第六十八條，刑法第十一條、第一百八十七條、
第五十五條、第五十九條、第三十八條第一項第二款、第四十二條第三項，罰金罰鍰
提高標準條例第二條，現行法規所定貨幣單位折算新台幣條例第二條，判決如主文。
本案經檢察官馬中琍到庭執行職務。
中    華    民    國      八十九      年     六     月     二十七       日
                            臺 灣 澎 湖 地 方 法 院 刑 事 庭
                        法      官  李    宛    玲
右正本證明與原本無異。
如不服本判決，應於判決送達後十日內，向本院提出上訴狀（須附繕本）。
中    華    民    國      八十九      年     六     月     二十九       日
                                  書  記  官  劉    竹    苞
附表：
（一）空氣輸送管一百零一公尺、蛙鞋一雙、蛙鏡一個、漁撈網具一個，漁獲物二十
      台斤（已變賣得新台幣五百元）。
（二）柱香半枝（長十三公分）。
（三）流刺網一張。
論罪法條：
刑法第一百八十七條：
意圖供自己或他人犯罪之用，而製造、販賣、運輸或持有炸藥、棉花藥、雷汞或其他
相類之爆裂物或軍用槍砲、子彈者，處五年以下有期徒刑。
漁業法第六十條第一項：
違反第四十八條第一項各款規定之一者，處五年以下有期徒刑、拘役或併科新臺幣十
五萬元以下罰金。
槍砲彈藥刀械管制條例第七條第四項：
未經許可，持有、寄藏或意圖販賣而陳列第一項所列槍砲、彈藥者，處五年以上有期
徒刑，併科新臺幣一千萬元以下罰金。
槍砲彈藥刀械管制條例第九條第三項：
未經許可，持有、寄藏或意圖販賣而陳列魚槍者，處六月以下有期徒刑、拘役或新臺
幣五十萬元以下罰金。


司法院資訊處製作；財團法人民間司法改革基金會備份。
